【裁判字號】    95,上訴,1009
【裁判日期】    950329
【裁判案由】    偽造文書等
【裁判全文】
臺灣高等法院刑事判決                95年度上訴字第1009號
    上  訴  人  台灣板橋地方法院檢察署檢察官
    被      告  甲○○
上列上訴人因被告偽造文書等案件，不服台灣板橋地方法院95年
度訴字第404號，中華民國95年2月10日第一審判決（起訴案號：
台灣板橋地方法院檢察署94年度偵字第17718號），提起上訴，
本院判決如下：
    主  文
原判決撤銷，發回台灣板橋地方法院。
    理  由
一、公訴意旨略以：被告甲○○於民國（下同）93年7月間某日
    ，在臺北縣新莊市某處，拾獲黃合志遺失之國民身分證及駕
    駛執照各1張後，竟意圖為自己不法之所有，將上開身分證
    及駕照侵占入己；復另意圖為自己不法所有，並基於行使偽
    造私文書之犯意，於同年月12日，持黃合志之身分證及駕駛
    執照，前往臺北縣板橋市○○路166號中華電信股份有限公
    司（下稱中華電信公司）板橋營運處，偽以黃合志名義，在
    該公司行動電話業務申請書及服務契約上，填載黃合志之年
    籍等資料，並在新客戶簽章欄上偽造「黃合志」之署名1 枚
    ，連同上開身分證及駕照影本交付該公司不知情之員工，持
    以申請行動電話，使該公司員工誤信係黃合志本人申請，陷
    於錯誤而交付門號0000000000之SIM卡供甲○○使用，足以
    生損害於中華電信公司通訊管理之正確性及黃合志。甲○○
    於領得上開中華電信門號之當日起至同年9月10日止，明知
    並無繳交通信費用之意思，竟意圖為自己不法之利益，並基
    於概括之犯意，連續使用上開門號撥打通話，使中華電信公
    司之無線通信系統誤以為該等通話均係黃合志所撥打而提供
    通信服務，詎甲○○嗣並未付費，計詐得使用價值新臺幣（
    下同）12,307元之無線電磁通信之財產上不法利益，因認被
    告甲○○係犯刑法第337條之侵占遺失物罪、刑法第216條行
    使同法第210條之行使偽造私文書罪、刑法第339條第1項之
    詐欺取財罪及同條第2項、第1項之詐欺得利罪等語。
二、原判決以：被告甲○○曾於93年10月2日下午5時許，在臺中
    縣龍井鄉東園巷附近，拾獲陳泓志所有遺失內置陳泓志申領
    之中國信託商業銀行股份有限公司（下稱中國信託）信用卡
    1張（卡號0000000000000000號）之皮包1只後，即意圖為自
    己不法之所有，予以侵占入己；旋即意圖為自己不法所有，
    並基於行使偽造私文書之概括犯意，自93年10月2日下午5時
    36分許起，未經陳泓志同意，連續持前開陳泓志所有之中國
    信託信用卡，至特約商店刷卡購買服飾、皮鞋、日常用品及
    金元寶等物，並將上開信用卡交予不知情特約商店之成年店
    員刷卡結帳，再於二聯式信用卡簽帳單之商店存根聯（一式
    二聯，為商店存根聯及持卡人存根聯）或三聯式信用卡簽帳
    單之持卡人存根聯上（一式三聯，為持卡人存根聯、商店存
    根聯及銀行存根聯），偽造「陳泓志」之署押，作成陳泓志
    名義之不實簽帳單私文書，再將上開簽帳單持交各該特約商
    店成年店員，予以行使，使各該店員陷於錯誤，誤認甲○○
    係該信用卡之持卡人而允其刷卡消費，並交付商品予甲○○
    ，合計刷卡消費金額為新臺幣17,062元，足以生損害於各該
    特約商店、中國信託及陳泓志。嗣因陳泓志於同日下午6時
    許，發現皮包遺失，沿路在臺中縣中港路東園巷尋找，並接
    獲中國信託電話通知當日下午共有七筆信用卡刷卡交易，而
    最後一筆交易係在臺中縣中港路東園巷27號金大利珠寶銀樓
    完成，乃立即趕往上址，適見甲○○手上持有其皮包，且正
    與銀樓之店員尤宏志核對身份，遂向前質問甲○○為何使用
    其信用卡，並報警當場查獲，而金大利珠寶銀樓之店員尤宏
    志乃將該筆信用卡交易以信用卡退刷方式取消，甲○○因而
    未能取得該筆交易所購買之金元寶而未遂等事實，業經臺灣
    臺中地方法院檢察署檢察官起訴，並經臺灣臺中地方法院於
    94年5月11日以93年度訴字第3109號判決判處有期徒刑5月，
    如易科罰金，以300元折算1日，於94年6月9日確定，有該刑
    事判決正本及本院被告前案紀錄表附卷可稽。而本件公訴人
    起訴被告於93年7月間之侵占事實，及於同年7月12日至9月
    10日之行使偽造私文書、詐欺等事實，與前開業經判決確定
    之犯罪事實，時間接近，方法類同，並觸犯構成要件相同的
    罪名（即刑法第337條、第216條、第210條、第339條），足
    見被告本件犯行與前開業經判決確定之犯行，係基於一個概
    括一貫性的犯意而為，彼此間具有裁判上一罪之連續犯關係
    ，屬同一案件。而本件犯罪時間既在前開判決確定前（宣示
    判決前），自屬該確定判決之既判力所及，因予免訴判決之
    諭知，固非無見。
三、惟查：本件起訴事實係認定被告甲○○於93年7月間某日，
    在台北縣新莊市某處，拾獲黃合志遺失之國民身分證及駕照
    各1張而予以侵占入己，而臺灣臺中地方法院93年度訴字第
    3109號判決則認定被告係於93年10月2日，在臺中縣龍井鄉
    東園巷附近，拾獲陳泓志所有遺失內置陳泓志申領之中國信
    託信用卡1張，予以侵占入己，而衡情侵占他人遺失物之犯
    行，均係偶然機會下所為，是以前開二次犯行是否自始均在
    被告一個預定犯罪計劃以內，並出於主觀上始終同一犯意之
    進行，尚非無疑。又被告於侵占黃合志遺失之證件後，係冒
    名黃合志向中華電信股份有限公司申辦行動電話，進而撥打
    使用，與被告侵占陳泓志遺失之信用卡後，冒名陳泓志持以
    刷卡消費之犯罪手法並不相同，可否單憑二者所犯罪名相同
    即遽認有連續犯關係，仍非無審酌究明之必要。公訴人上訴
    意旨，執此指摘原判決不當，為有理由，自應由本院將原判
    決撤銷，並發回原審法院另為詳查，以昭折服，且不經言詞
    辯論而為之。
據上論斷，應依刑事訴訟法第369條第1項但書、第372條，判決
如主文。
中    華    民    國    95    年    3     月    29    日
                  刑事第十七庭  審判長法  官  陳貽男
                                      法  官  孫惠琳
                                      法  官  高明哲
以上正本證明與原本無異。
如不服本判決，應於收受送達後十日內向本院提出上訴書狀，其
未敘述上訴之理由者並得於提起上訴後十日內向本院補提理由書
（均須按他造當事人之人數附繕本）。
                                      書記官  李垂福
中    華    民    國    95    年    3     月    30    日


司法院資訊處製作；財團法人民間司法改革基金會備份。
